臺灣花蓮地方法院民事判決　　　　　　　99年度簡上字第28號
上　訴　人　林為妹
訴訟代理人　黃遠城
　　　　　　黃遠儀
被上訴人　　黃緞妹
兼訴訟代理人　羅智剛
被上訴人　　羅樺春
上列當事人間請求排除侵害等事件，上訴人對於中華民國99年3
月25日本院玉里簡易庭98年度玉簡字第39號第一審判決提起上訴
，本院於99年12月28日言詞辯論終結，判決如下：
    主    文
上訴駁回。
第二審訴訟費用由上訴人負擔。
    事實及理由
一、本件經本院審理結果，認為原審認上訴人依民法第767條、
    第184條第1項、第196條規定請求被上訴人給付新台幣（下
    同）257,000元及法定遲延利息，為無理由，而駁回上訴人
    之訴，認事用法並無不合，應予維持。爰引用第一審判決所
    載之事實及理由如附件所示。
二、上訴人提起上訴，聲明1.原判決廢棄，2.被上訴人應給付上
    訴人257,000元，及自起訴狀繕本送達翌日起至清償日止，
    按年息百分之五計算之利息。其陳述除與原審判決書所記載
    者相同，予以引用外，另補充陳述略以：上訴人所有門牌號
    碼花蓮縣瑞穗鄉○○村○○路52巷21號未辦保存登記建物（
    下稱系爭建物）為上訴人自用住宅，僅有唯一人車出入道路
    及公設排水溝，卻因被上訴人違法載運巨石、砂石、廢棄土
    填築高1米餘並於其上停放大台挖土機（堆放地點非兩造承
    租土地範圍，該土地屬台鐵公司所有，且已成既成道路使用
    ），蓄意阻擋年邁老弱、不良於行上訴人之出入自由權，實
    可惡至極，案件發生於民國96年12月16日起經歷數十次以上
    颱風、豪大雨侵襲，截至98年8月26日承審法官於庭訊中當
    庭責令被上訴人速將路障巨石、砂石、廢棄土清移除，被上
    訴人至98年8月31日才將之移除至鄉公所公設防洪颱污水排
    水設施水溝內，造成系爭建物淹水，財物損失慘重。依監察
    院委託內政部警政署花蓮孫鍾傑專員筆錄記載，96年12月15
    日被上訴人違法施作時，富源村村長陳運盛、鄉民代表鍾湧
    春、富源派出所馬警員、瑞穗鄉公所村幹事等，均有親赴上
    訴人住宅所屬道路出入口現場了解處理、協調，當時被上訴
    人羅樺春、羅智剛（以下對被上訴人均僅稱姓名）同意速回
    復原狀，無料卻自96年12月16日堆積至98年8月31日移旁日
    止，拖延628天才清移，然也將巨石、砂石、廢土等移至系
    爭建物唯一鄉公所設排水溝內，上訴人於98年9月30日已將
    現場拍攝照片成冊送呈鈞院。被上訴人所為明顯妨害上訴人
    對系爭建物之使用，使上訴人所有權遭受侵害，自得依民法
    第767條中段規定請求被上訴人除去之。在遭封阻628天裡，
    歷經颱風豪大雨侵襲系爭建物，造成1、2樓鋼筋水泥住宅地
    層下陷、房屋傾倒、屋內漏水房屋破損。村長陳運盛證稱「
    水溝暢通無阻」是公然作偽證。黃緞妹在鳳林分局所作的筆
    錄中，他提到有答應羅智剛將怪手及廢土堆置在房屋前，可
    見他完全主導，是在堆積了以後才與黃遠春謀串，黃遠春在
    鳳林分局偵查卷16頁，也承認有遭人堆置廢土及怪手長期占
    用，黃遠春還說他長期住在西螺，他根本就不知道這件事情
    ，可見這件事情是黃緞妹早有預謀的。
三、被上訴人則聲明：上訴駁回。其陳述與原審判決書所記載者
    相同，茲予引用外，另補充陳述略以：我們根本沒有進入系
    爭建物，上訴人有何損害。上訴人起訴狀所指的挖土機是羅
    樺春所有，羅智剛經過屋主及地主黃遠春的同意，把挖土機
    放在該處，時間大概是97年間起到98年。原審法官都去看過
    ，水溝內根本沒有異狀，水溝裡面就是爛泥巴跟空心磚，上
    訴人提到的巨石根本擺不進去，上訴人說房屋傾斜地層下陷
    並非事實。黃緞妹及羅樺春跟這件事情沒有關係，他們一直
    跑法院很困擾。
四、兩造不爭執之事實：上訴人及其子黃遠城、黃遠儀曾對被上
    訴人提起竊佔告訴，經台灣花蓮地方法院檢察署以98年度偵
    字第68號為不起訴處分。（不起訴處分書如本院卷28至31頁
    ）。
五、本件兩造所爭執之處，應在於：上訴人主張其子黃遠城、黃
    遠儀向臺灣糖業股份有限公司承租坐落花蓮縣瑞穗鄉○○段
    668、669地號土地，並同意上訴人在其上興建系爭建物。被
    上訴人竟於96年12月15日起，由黃緞妹教唆羅樺春、羅智剛
    ，以巨石、砂石、廢棄土填築高1公尺之土堆停放大台挖土
    機在系爭建物門前（堆放地點非上訴人承租土地範圍），使
    上訴人無法進出該屋，並致該屋地層下陷、房屋傾斜、圍牆
    傾倒、又阻塞鄰近之排水溝使該屋於颱風時節淹水漏水，至
    98年8月31日始移除廢土、巨石、砂石，但卻移至排水溝內
    ，依共同侵權行為之法律關係請求被上訴人給付257,000元
    （如原審卷80頁估價單所載），是否有理？茲審酌如下。
六、得心證之理由：除引用第一審判決所載之理由外，另補充如
    下：
  (一)就上訴人主張羅樺春、羅智剛放置挖土機一台致上訴人無法
    出入房屋方面：就上訴人提出之現場照片（原審卷19至21、
    24、26、27、28頁）觀之，被上訴人停放挖土機及墊土之位
    置，雖在上訴人住處鐵門圍牆之外，但所占面積並未廣達足
    以阻擋該處之出入口，就羅智剛停放怪手之位置相對於上訴
    人言，至多僅構成視覺上之不悅感受，難認有阻擋上訴人所
    有建物出入之情形。另證人黃遠春也在偵查中證稱被上訴人
    放置挖土機有得其同意，並無妨礙上訴人房屋出入（本院卷
    88、89頁筆錄，警訊筆錄附於本院卷99至101頁），再上訴
    人雖舉黃緞妹於鳳林分局之筆錄認可證是由黃緞妹預謀、主
    導云云，惟黃緞妹於鳳林分局之筆錄係稱：（問：據黃遠城
    陳述羅智剛、羅樺春等人以廢土及怪手堆置阻擋他位於花蓮
    縣瑞穗鄉○○村○○路52巷21號家門口，使他無法出入，你
    是否有參與？）當時是我答應羅智剛可將怪手及廢土堆置該
    址前，但我沒有參與，此情形是羅智剛尋求我及我弟弟黃遠
    春答應後才行使堆置（本院卷93頁筆錄參照），黃緞妹上開
    陳述僅表示羅智剛尋求其及黃遠春同意後堆置，顯然並無法
    作為黃緞妹預謀、教唆羅樺春、羅智剛等情之證明，且羅智
    剛停放怪手之位置亦無阻擋系爭建物之出入口，已如前述，
    是上訴人就其所述有利於己之事實未能舉證證明，依民事訴
    訟法第277條規定，本院自無從認其此部分主張為真實。
  (二)就上訴人主張被上訴人堆放挖土機致該屋傾斜、淹水漏水方
    面：上訴人提供之照片旁之文字（原審卷22頁）固記載：「
    羅樺春、羅智剛蓄意用砂石、沙土封死排水溝，致上訴人住
    宅排水受阻，97年5至6月颱風豪大雨致住宅大淹水；97年7
    月30日颱風過後第4天拍攝。被告（即被上訴人）蓄意用己
    有挖土機將建築廢棄石柱掩埋入鄉設排水溝內阻斷排水」等
    字樣，所提出之照片上則顯示：水溝內有石頭（原審卷23頁
    上方照片）、水溝內雜草叢生（原審卷27頁下方、本院卷72
    頁上方、76 頁中間、下方照片），水溝內有砂石（原審卷
    34頁照片），屋內淹水（原審卷29、30、31、32、33頁照片
    ），廚房門木板剝落翹起（原審卷30頁照片），木門上方門
    板有黑色鏽斑（原審卷33頁上方照片），家具木製支柱底部
    呈黑色（原審卷35頁照片），廚房門外淹水（原審卷36頁照
    片），倉庫內物品散落一地（原審卷38頁上方、39頁下方照
    片），水溝內有石塊（本院卷71頁下方、72頁上方、74、75
    頁上方照片），水溝內有諸多枯樹枝（本院卷72頁下方、73
    頁下方照片）。但無證據證明水溝內之石頭為被上訴人所堆
    置，水溝內雜草叢生且有砂石、石塊、枯枝為被上訴人所放
    置，且上訴人自承系爭建物淹水照片都是在颱風過後所拍攝
    ，然系爭建物因颱風豪大雨情形導致屋內淹水，不能因此即
    認為被上訴人之行為所導致，是本院認為上訴人所提出之事
    證亦無從證明其此部分主張為真實，本院自難遽予採信。
七、綜上所述，上訴人主張之事實既無法信為真實，本院自無從
    為其有利之認定。從而，上訴人依共同侵權行為之法律關係
    請求被上訴人給付257,000元，及自起訴狀繕本送達翌日起
    至清償日止，按年息百分之五計算之利息，為無理由，應予
    駁回。原審為上訴人敗訴之判決，核無不合，上訴人仍執前
    詞，指摘原判決不當，求予廢棄改判，為無理由，應駁回上
    訴。本件事證已明，上訴人尚聲請本院向花蓮縣玉里地政事
    務所函調於94年間興北段668、669地號土地分割丈量，黃緞
    妹去申請的申請書，欲證明黃緞妹只有申請一筆土地分割丈
    量，隱匿另一筆未作分割云云，核無必要，暨兩造其餘攻擊
    防禦方法及舉證，均無礙勝負判斷，爰不一一論列，併此敘
    明。
八、據上論結，本件上訴為無理由，依民事訴訟法第436條之1第
    3項、第449條第1項、第78條，判決如主文。
中    華    民    國   100    年    1     月    13    日
                          臺灣花蓮地方法院民事庭
                              審判長法官  湯文章
                              法      官  沈士亮
                              法      官  楊碧惠
以上正本證明係照原本作成。
本判決不得上訴。
中    華    民    國   100    年    1     月    13    日
                              法院書記官  林香君
附件
臺灣花蓮地方法院民事庭簡易判決        98年度玉簡字第39號
原      告  林為妹  住花蓮縣瑞穗鄉○○村○○路52巷21號
訴訟代理人  吳秋樵律師
被      告  黃緞妹  住花蓮縣瑞穗鄉○○村○○路153巷3號
                    居花蓮縣瑞穗鄉○○村○○路52巷23號
            羅樺春  住花蓮縣瑞穗鄉○○村○○路52巷27號
                    居花蓮縣瑞穗鄉○○村○○路52巷25號
            羅智剛  住居同上
上列當事人間排除侵害等事件，於民國99年3月4日言詞辯論終結
，本院判決如下：
    主      文
原告之訴駁回。
訴訟費用由原告負擔。
    事實及理由
一、按訴狀送達後，原告不得將原訴變更或追加他訴，但擴張或
    減縮應受判決事項之聲明者，不在此限，民事訴訟法第255
    條第1項第2、3款分別定有明文。查原告原訴之聲明為：(1)
    被告應將如附圖紅色所示位置堆置約一米高砂石土堆予以遷
    移；(2)被告等最低應給付原告新臺幣（下同）12萬元，並自
    起訴狀繕本送達被告之翌日起，按年息百分之5計算之利息
    ，嗣於民國98年11月5日言詞辯論時當庭撤回前開訴之聲明
    (1)部分（見本院卷第75頁），就訴之聲明(2)部分則於98年12
    月3日具狀變更為請求被告等應給付原告257,000元，並自起
    訴狀繕本送達被告之翌日起，按年息百分之5計算之利息（
    見本院卷第79頁），核分屬減縮及擴張應受判決事項之聲明
    ，衡諸首揭規定，自無不合，應予准許，合先敘明。
二、原告主張：訴外人即原告之子黃遠城、黃遠儀、黃遠春向臺
    灣糖業股份有限公司承租坐落花蓮縣瑞穗鄉○○段668、669
    地號土地，並同意原告在其上興建門牌號花蓮縣瑞穗鄉○○
    村○○路52巷21號建物，並由原告居住。詎被告三人竟基於
    侵害他人權利之主觀犯意聯絡，於96年12月間，由被告黃緞
    妹教唆被告羅樺春、羅智剛，以砂石堆放於原告上開住處門
    前出入口約一米高，並停放挖土機一台（堆放地點非原告承
    租土地之範圍），使原告無法進出該屋，致原告對該屋之使
    用權利受到損害，並使該屋因而地層下陷、房屋傾斜，又堵
    塞鄰近之排水溝，使該屋於颱風時淹水與漏水、房屋破損、
    圍牆傾倒等，顯已侵害原告之房屋所有權，爰依民法第767
    條、第184條第1項、第196條規定提起本訴，並聲明：被告
    應給付原告257,000元，並自起訴狀繕本送達被告之翌日起
    ，按年息百分之5計算之利息。
三、被告三人辯以：被告黃緞妹已經結婚未住在原告隔壁，原告
    住處淹水跟伊等均無關等語，並均聲明：原告之訴駁回。
四、按當事人主張有利於己之事實者，就其事實有舉證之責任。
    其因侵權行為所生之損害賠償請求權，以行為人有故意或過
    失不法侵害他人之權利為成立要件；倘行為人否認有故意或
    過失，即應由請求人就此利己之事實舉證證明；若請求人先
    不能舉證以證實自己主張之事實為真實，則行為人就其抗辯
    事實即令不能舉證，或所舉證據尚有疵累，亦應駁回請求人
    之請求。此觀民事訴訟法第277條前段規定及本院17年上字
    第917號判例即明（最高法院92年度台上字第1505號判決意
    旨參照）。經查，原告主張前揭事實，固據提出花蓮縣玉里
    地政事務所土地複丈成果圖、土地登記簿謄本、建地承租名
    義變更申請書、繼承系統表、建地繼承切結書、遺產分割協
    議書、照片及估價單等件為證（見本院卷第11-39、80頁）
    ，然為被告等所否認，其自應就被告等有侵害其所有權之事
    實負舉證之責。經查，原告主張被告黃緞妹教唆被告羅樺春
    、羅智剛堆放砂石、挖土機於其住處進出口，致使其房屋受
    損乙節，觀諸前揭原告所舉之證據，並無法證明此點，是原
    告此部分之主張，要難採信。次查，原告固又主張被告羅樺
    春、羅智剛堆放砂石、挖土機，導致其住處淹水損害云云，
    並提出照片為證，然該些照片縱然屬實，是否為被告羅樺春
    、羅智剛所致，並非無疑，且經本院至現場勘驗，其結果略
    為：1.本院卷第27頁照片上所示堆砂石放怪手部分已經移除
    。2.排水溝內有植物及砂石，但排水通道並無阻塞，排水溝
    原告住處源頭比較淺。3.詢問當地村長陳運盛表示排水溝是
    暢通，並無阻塞。4.原告表示住處柵門前均保持原狀，並未
    翻動過。5.原告柵門前土地與連接道路土地並無明顯落差，
    此有本院勘驗筆錄附卷可稽（見本院卷第93頁）。由上開勘
    驗結果可知，原告住處排水通道並無阻塞，該排水通道連接
    之排水溝亦屬暢通，且原告柵門前土地與連接道路土地並無
    明顯落差，則原告主張其住處因被告堆放砂石、挖土機，導
    致排水不通、地層下陷，進而損及其房屋等情，顯非事實，
    是原告所提前述證據，並不能證明被告羅樺春、羅智剛有其
    所主張之侵權行為事實，是原告此部分之主張，尚難採信。
    揆諸上開判例要旨，則縱然被告就其抗辯事實即令不能舉證
    ，或其所舉證據尚有疵累，亦應駁回原告之請求，從而原告
    提起本件訴訟，請求被告給付原告257,000元，並自起訴狀
    繕本送達被告之翌日起，按年息百分之5計算之利息，並無
    理由，應予駁回。
五、本件係適用民事簡易訴訟程序，如為原告勝訴之判決，本即
    應依職權宣告假執行。原告之聲請假執行，僅為促進法院職
    權之發動，毋庸就其聲請為准駁之裁判。又本件事證已經明
    確，兩造其餘攻擊防禦方法及聲明證據，均無必要，併此敘
    明。
六、本件原告之訴為無理由，依民事訴訟法第436條第2項、第78
    條，判決如主文。
中    華    民    國    99    年    3    月     25    日
                        臺灣花蓮地方法院玉里簡易庭
                                    法  官  劉柏駿